【裁判字號】    99,親,10
【裁判日期】    990601
【裁判案由】    否認子女
【裁判全文】
臺灣新竹地方法院民事判決                99年度親字第10號
原      告  段黃玉DOAN .
訴訟代理人  丙○○
被      告  甲○○  民國97年.
兼  上一人
法定代理人  乙○○
上列當事人間請求否認子女事件，本院於民國99年 5月18日辯論
終結，判決如下：
    主      文
確認被告甲○○非被告乙○○之子女。
訴訟費用由原告負擔。
    事實及理由
一、原告主張：原告與被告乙○○係於民國（下同）88年11月25
    日結婚，嗣因被告彭土維有酗酒惡習，並常於酒後毆打原告
    ，經原告於95年間向本院訴請離婚後，原告即搬離雙方住所
    ，而未再與被告乙○○同居，經本院於96年10月11日以95年
    度婚字第 442號判准離婚，並於97年10月17日確定；期間原
    告於97年 9月23日產下一子即被告甲○○，是被告甲○○並
    非受胎自被告乙○○，應非被告乙○○之子女，爰提起本訴
    等語，並聲明如主文第一項所示。
二、被告則以：原告係於95年 4月間離家，並提起離婚訴訟，訴
    訟期間原告均未返家履行夫妻間之同居義務，卻於97年9 月
    23日生育子女即被告甲○○，是被告甲○○顯非被告乙○○
    之子女，被告乙○○予以認諾；另被告乙○○係經台中縣大
    里市戶政事務所以99年4月2日中縣里戶字第0990001667函通
    知後，始得知原告於97年 9月23日生育被告甲○○，因被告
    乙○○不爭執，勢受敗訴之判決，倘仍應負擔訴訟費用，顯
    失公允，故認訴訟費用應由被告甲○○負擔。
三、得心證之理由：
（一）按從子女出生日回溯第181日起至第302日止為受胎期間，
      又妻之受胎，係在婚姻關係存續中者，推定其所生子女為
      婚生子女，民法第1062條第1項、第1063條第1項定有明文
      。查原告與被告乙○○係於88年11月25日結婚，嗣於96年
      10月11日經本院以95年度婚字第 442號判准離婚，並於97
      年10月17日確定，而被告甲○○係於97年 9月23日出生之
      事實，業據原告提出戶籍謄本為證，並經本院依職權調取
      被告乙○○戶籍資料及本院95年度婚字第 442號請求離婚
      事件全卷核對無訛，堪信為真。從而，被告甲○○之受胎
      ，既在前開婚姻關係存續中，應推定被告甲○○為被告乙
      ○○之婚生子女。
（二）次按民法第一千零六十三條第一項關於婚生子女的推定，
      如夫妻之一方能證明子女非為婚生子女者，得提起否認之
      訴；前項否認之訴，夫妻之一方自知悉該子女非為婚生子
      女之時起二年內為之，民法第1063條第2、3項亦定有明文
      經查，原告提起本件訴訟係在99年4月7日，而被告甲○○
      係於97年 9月23日出生，是其提起本件訴訟顯未逾法定得
      提起否認之訴之期間。而原告主張被告甲○○並非被告乙
      ○○之子女之事實，業經本院囑託財團法人長庚紀念醫院
      林口分院鑑定後認：根據D3S1358、D19S433、TH01、D5S8
      18、D7S820等位點之遺傳標記分析結果，據以排除「乙○
      ○是甲○○的親生父親」，有該院99年5月3日（99）長庚
      院法字第0385號函所附之親子鑑定報告乙紙附卷可稽，核
      與原告所陳情節相符，故原告上開主張，自堪信為真實。
      綜上，被告甲○○既非被告乙○○之子女，原告復於知悉
      被告甲○○非為婚生子女之時起二年內提起本件訴訟，揆
      諸前開說明，於法洵屬有據，應予准許。
（三）關於訴訟費用負擔方面：按敗訴人之行為，按當時之訴訟
      程度為伸張或防衛權利所必要者，因該行為所生之費用，
      法院得酌量情形命勝訴之當事人負擔其一部，民事訴訟法
      第81條第2款著有明文。又本件確認親子關係不存之訴，
      原告起訴雖於法有據，然本件親子關係既係因婚生推定所
      造成，則被告之應訴實受法律規定而不得不為者，故其所
      為抗辯自屬為伸張或防衛權利所必要，是以本院認為本件
      訴訟費用應由原告負擔較為公允。
四、訴訟費用負擔之依據：民事訴訟法81條第2款。
中    華    民    國    99    年    6     月    1     日
                  家事法庭  法  官 張百見
以上正本證明與原本無異。
如對本判決上訴，須於判決送達後20日內向本院提出上訴狀。
中    華    民    國    99    年    6     月    1     日
                            書記官 馮玉玲

司法院資訊處製作；財團法人民間司法改革基金會備份。
